臺灣臺南地方法院刑事判決
111年度金訴字第440號
公  訴  人  臺灣臺南地方檢察署檢察官
被      告  王靜慧


上列被告因違反洗錢防制法等案件，經檢察官提起公訴（111年
度偵字第11031號），被告於本院準備程序進行中，就被訴事實
為有罪之陳述，經法官告知簡式審判程序意旨，並聽取檢察官及
被告之意見後，合議庭裁定依簡式審判程序審理，並判決如下：
    主  文
王靜慧幫助犯洗錢防制法第十四條第一項之洗錢罪，處有期徒刑
貳月，併科罰金新臺幣壹萬元，罰金如易服勞役，以新臺幣壹仟
元折算壹日。
    事  實
一、王靜慧知悉國內金融機構帳戶之申辦手續堪稱簡便，而現今
    社會利用他人金融帳戶資料詐財之犯罪型態甚為猖獗，屢經
    國內平面及電子等各類媒體多年來廣為披露，顯能合理預見
    若將自己之金融帳戶資料供他人使用，該帳戶有可能被作為
    詐財及掩飾犯行之工具，詎其猶同時基於幫助他人詐欺取財
    、一般洗錢之不確定故意，依通訊軟體LINE真實年籍不詳之
    人之指示，以日租新臺幣（下同）1,500元之代價，於民國1
    11年2月22日晚間7時22分許，在臺南市西港區7-ELEVEN 慶
    安門市，將其申設之京城商業銀行帳戶000-000000000000號
    (下稱京城銀行帳戶)之提款卡，以店到店之方式，寄予真實
    姓名年籍不詳之人使用，並以通訊軟體LINE告知該人上開帳
    戶之密碼，而容任他人以上開帳戶作為詐欺取財及洗錢之用
    。該人則基於意圖為自己不法所有之犯意，於同年月25日晚
    間7時30分許，接續假冒網路商家及銀行客服人員撥打電話
    予鄭智仁，佯稱：先前網購商品時，因該公司作業有誤，將
    鄭智仁誤設為VIP會員，需扣繳會費，請鄭智仁配合服務人
    員操作網路銀行更正，致鄭智仁陷於錯誤，於同日晚間10時
    11分許，匯款29,982元至上開京城銀行帳戶內，旋遭提領一
    空，因而造成資金追查斷點，使國家無從或難以追查前揭犯
    罪所得之去向。
二、案經鄭智仁訴由臺南市政府警察局第六分局報告臺灣臺南地
    方檢察署檢察官偵查起訴。
    理  由
壹、程序部分：
　　本案被告王靜慧所犯之罪，係死刑、無期徒刑、最輕本刑為
    3年以上有期徒刑以外之罪，其於準備程序就前揭被訴事實
    為有罪之陳述，經受命法官告知簡式審判程序之旨，並聽取
    其與公訴人之意見後，本院合議庭裁定，依刑事訴訟法第27
    3條之1規定，由受命法官獨任進行簡式審判程序，是本案之
    證據調查，依刑事訴訟法第273條之2規定，不受同法第159
    條第1項、第161條之2、第161條之3、第163條之1及第164條
    至第170條規定之限制，合先敘明。
貳、實體部分：
一、認定犯罪事實所憑之證據及理由：
　　被告就上開犯罪事實，於本院準備程序及審理程序時均坦承
    不諱（本院卷第34頁、第40頁），核與告訴人鄭智仁於警詢
    之證述情節相符（警卷第8頁至第9頁反面），且有被告京城
    銀行帳戶開戶資料及交易明細、告訴人鄭智仁提出之郵政自
    動櫃員機交易明細表、内政部警政署反詐騙諮詢專線紀錄表
    、高雄市政府警察局三民第二分局覺民派出所受理各類案件
    紀錄表、被告與詐欺集團成員LINE對話紀錄各1份（警卷第5
    頁反面至第6頁反面、第11頁、第13頁、第19頁反面、偵卷
    第23頁至第33頁）附卷可證。是以被告任意性之自白與事實
    相合，應可採信。綜上，本案事證明確，被告犯行洵堪認定
    ，應依法論科。
二、論罪科刑：
  ㈠按幫助犯之成立，主觀上行為人須有幫助故意，客觀上須有
    幫助行為，意即需對於犯罪與正犯有共同之認識，而以幫助
    之意思，對於正犯資以助力，而未參與實施犯罪之行為者而
    言（最高法院75年度台上字第1509號、88年度台上字第1270
    號判決意旨參照）。本件依告訴人鄭智仁於警詢之指述，遭
    詐欺過程中，未曾直接與詐騙者有何面對面接觸，是被告提
    供本案京城銀行帳戶之提款卡及密碼予他人，使告訴人鄭智
    仁遭不詳人士詐騙而匯款至其本案京城銀行帳戶，並經他人
    將款項領出造成金流斷點，而掩飾、隱匿上開不法所得之去
    向及所在，逃避國家之追訴、處罰，因無證據證明被告參與
    詐欺取財、洗錢行為之構成要件行為，僅得認定被告係基於
    幫助他人詐取財物及洗錢之不確定故意，且其所為提供帳戶
    之行為，亦屬詐欺取財及洗錢罪構成要件以外之行為，應僅
    構成詐欺取財罪及洗錢罪之幫助犯。是核被告所為，係犯刑
    法第30條第1項前段、第339條第1項之幫助詐欺取財罪，及
    刑法第30條第1項前段、洗錢防制法第14條第1項之幫助洗錢
    罪。
　㈡被告以一交付帳戶予他人之幫助洗錢、幫助詐欺取財行為，
    致被害人財物受損，屬一行為觸犯數罪名之想像競合犯，應
    依刑法第55條規定，從一重以幫助犯一般洗錢罪論罪。又按
    幫助犯之處罰，得按正犯之刑減輕之，刑法第30條第2項定
    有明文。本案被告幫助他人犯詐欺取財罪、洗錢罪，為幫助
    犯，本院衡其犯罪情節顯較正犯為輕，爰依刑法第30條第2
    項之規定，按正犯之刑減輕之（另本件既無任何證據顯示其
    所幫助之詐欺集團成員，為未滿18歲之少年，依有疑唯利於
    被告認定之原則，認為均無未滿18歲之人，且非3人以上）
    。再者，被告於本院審理中自白洗錢犯行，應依洗錢防制法
    第16條第2項規定減輕其刑，並依法遞減之。
　㈢爰審酌近年來國內多有詐欺、洗錢犯罪，均係使用人頭帳戶
    以作為收受不法所得款項之手段，並藉以逃避查緝，被告輕
    率提供其所申辦之本案京城銀行帳戶之提款卡及密碼來幫助
    他人為詐欺、洗錢之犯行，其行為足以助長詐騙者之惡行，
    而破壞人與人之間之信賴關係，實際上亦已使告訴人鄭智仁
    受詐騙並受有損害，實不可取，惟考量被告犯後於審理程序
    終能坦承犯行，且已與告訴人鄭智仁達成調解，承諾賠償告
    訴人鄭智仁之損失，犯後態度尚可，兼衡被告自陳國中肄業
    之智識程度，以工為業，目前與父母、妹妹一家同住，暨其
    家庭、生活、經濟狀況、犯罪動機、目的、手段、所生損害
    程度等一切情狀，量處如主文所示之刑，併諭知罰金如易服
    勞役之折算標準。
　㈣末按洗錢防制法第18條第1項前段固規定「犯第14條之罪，其
    所移轉、變更、掩飾、隱匿、收受、取得、持有、使用之財
    物或財產上利益，沒收之」，其無「不問屬於犯罪行為人與
    否」之要件（絕對義務沒收），當以屬於（按指實際管領）
    犯罪行為人者為限，始應（相對義務）沒收。茲告訴人鄭智
    仁所匯入遭被告掩飾暨隱匿之受騙款項，雖於匯款當日即遭
    詐欺集團成員提領，然查無屬於被告之財物或犯罪所得，自
    無從依上開規定或刑法第38條之1第1項規定宣告沒收。至被
    告供洗錢所用之京城銀行帳戶提款卡，因案發後已成警示帳
    戶，難再危害社會而無保安之必要，爰裁量不宣告沒收。
據上論斷，應依刑事訴訟法第273條之1第1項、第299條第1項前
段，洗錢防制法第2條第2款、第14條第1項、第16條第2項，刑法
第11條前段、第30條第1項前段、第2項、第339條第1項、第55條
、第42條第3項前段，刑法施行法第1條之1第1項，判決如主文。
本案經檢察官周盟翔提起公訴，檢察官蘇聖涵到庭執行職務。 
中　　華　　民　　國　　111 　年　　7 　　月　 　27 　日
                  刑事第八庭  法  官  陳碧玉
以上正本證明與原本無異。
如不服本判決應於收受本判決後20日內向本院提出上訴書狀，並
應敘述具體理由。其未敘述上訴理由者，應於上訴期間屆滿後20
日內向本院補提理由書狀（均須按他造當事人之人數附繕本）「
切勿逕送上級法院」。 
　　　　　　　　　　　　　　　書記官  鄧景丰
中　　華　　民　　國　　111 　年　　7 　　月　　28　　日
附錄本案論罪科刑法條全文：
中華民國刑法第339條
意圖為自己或第三人不法之所有，以詐術使人將本人或第三人之
物交付者，處5年以下有期徒刑、拘役或科或併科50萬元以下罰
金。
以前項方法得財產上不法之利益或使第三人得之者，亦同。
前二項之未遂犯罰之。
洗錢防制法第14條
有第二條各款所列洗錢行為者，處7年以下有期徒刑，併科新臺
幣5百萬元以下罰金。
前項之未遂犯罰之。
前二項情形，不得科以超過其特定犯罪所定最重本刑之刑。